【裁判字號】    99,裁,183
【裁判日期】    990121
【裁判案由】    土地增值稅
【裁判全文】
最  高  行  政  法  院  裁  定
                                       99年度裁字第183號
再 審原 告  甲○○
再 審被 告  高雄市稅捐稽徵處
代  表  人  乙○○
上列當事人間土地增值稅事件，再審原告對於中華民國97年6月5
日本院97年度判字第536號判決，提起再審之訴，本院裁定如下
：
    主  文
再審之訴駁回。
再審訴訟費用由再審原告負擔。
    理  由
一、按再審之訴應於30日之不變期間內提起。前項期間自判決確
    定時起算，判決於送達前確定者，自送達時起算；其再審之
    理由發生或知悉在後者，均自知悉時起算，行政訴訟法第27
    6條第1項及第2項定有明文。倘再審原告主張再審之理由發
    生或其知悉在後者，應就此利己事實負舉證責任，此觀同法
    第277條第1項第4款之規定自明。
二、緣再審原告與其配偶江錦珠於民國（下同）91年11月4日協
    議離婚，再審原告請求夫妻剩餘財產差額分配事件，經臺灣
    高雄地方法院以91年家訴字第148號判決，江錦珠應將坐落
    於高雄市○○區○○段114地號土地及地上建物（下稱系爭
    土地及建物）門牌號碼為高雄市苓雅區○○○路282巷141號
    ，所有權二分之一移轉登記予再審原告，該民事判決於93年
    3月15日確定。再審原告乃於94年3月25日持該民事判決書及
    確定證明書辦理系爭土地及其建物所有權應有部分二分之一
    之移轉登記，並向再審被告所屬苓雅分處申報系爭土地之移
    轉現值，申請按自用住宅用地稅率課徵土地增值稅，經再審
    被告所屬苓雅分處審理結果，否准再審原告之申請，並按一
    般用地稅率課徵土地增值稅新臺幣（下同）319,212元。再
    審原告不服，循序提起行政訴訟，經高雄高等行政法院95年
    7月31日以95年度訴字第318號判決撤銷訴願決定及原處分（
    含復查決定）（下稱原判決），再審被告不服，向本院提起
    上訴，經本院以97年6月5日97年度判字第536號判決廢棄原
    判決並駁回再審原告在第一審之訴而告確定（下稱原確定判
    決）。再審原告以其嗣後知悉再審事由，而於98年12月22日
    ，向本院提起再審之訴。
三、再審理由略以：原處分機關及各級行政救濟機關，在行政救
    濟程序中均主張本案之課徵，依財政部89年6月20日臺財稅
    字第0890450123號函（下稱89年6月20日函）規定辦理。然
    依98年12月15日經濟日報報導，89年6月20日函已於96年12
    月26日廢止，並規定本令發佈前已向主管機關申報土地移轉
    現值尚未確定之案件，除當事人申請按本令規定辦理外，仍
    依89年6月20日函辦理，再審原告於98年12月15日閱報知悉
    。本案屬未確定案件，依司法院釋字第185號解釋、中央法
    規標準法第18條及稅捐稽徵法第1條之1規定，自有財政部96
    年12月26日臺財稅第00000000000號令及從新從輕原則之適
    用，原判決違背行政程序法第6條及第9條規定等語。然查本
    件原確定判決係於97年6月12日送達再審原告，有卷附送達
    證書足據，再審之不變期間自判決送達之翌日起，扣除在途
    期間8日，算至97年7月20日（星期日），惟該日為假日，順
    延至97年7月21日（星期一）止，即告屆滿。再審原告遲至
    98年12月22日始提起再審之訴，顯已逾期，其雖主張知悉再
    審理由在後，惟按：原確定判決適用法規有無錯誤，其事由
    於判決效力發生之時，即已存在，而當事人於收受判決之送
    達時，即已知悉，自不生發生在後或知悉在後之問題，本院
    61年裁字第23號判例著有明文。何況該有利於納稅義務人之
    財政部96年12月26日臺財稅字第09604560470號函令，已於
    96年12月26日發布，除函送各有關機關外，並張貼財政部公
    布欄，此觀該函令全文自明。再審原告徒憑剪報影本一紙，
    主張其係於98年12月15日閱報始知悉，尚不足證明其知悉在
    後。其提起再審之訴既已逾期，自非合法。
四、依行政訴訟法第278條第1項、第104條、民事訴訟法第95條
    、第78條，裁定如主文。
中    華    民    國    99    年    1     月    21    日
                    最高行政法院第四庭
                        審判長法官  劉  鑫  楨
                              法官  陳  金  圍
                              法官  林  文  舟
                              法官  曹  瑞  卿
                              法官  陳  鴻  斌
以  上  正  本  證  明  與  原  本  無  異
中    華    民    國    99    年    1     月    22    日
                              書記官  邱  彰  德


司法院資訊處製作；財團法人民間司法改革基金會備份。
